【裁判字號】    98,簡上緝,2
【裁判日期】    981028
【裁判案由】    詐欺
【裁判全文】
臺灣臺南地方法院刑事判決             98年度簡上緝字第2號
上  訴  人  臺灣臺南地方法院檢察署檢察官
被      告  己○○
上列上訴人因被告詐欺案件，不服本院97年度簡字第3135號民國
97 年11月12日第一審判決（聲請簡易判決處刑案號：97年度偵
字第14011號），提起上訴，暨經檢察官移送併案審理（併辦案
號：臺灣臺中地方法院檢察署97年度偵字第24136號、第27019號
、臺灣臺北地方法院檢察署97年度偵字第23064號、臺灣板橋地
方法院檢察署98年度偵字第4895號、臺灣桃園地方法院檢察署98
年度偵字第6550號），本院管轄之第二審合議庭認本件不宜逕以
簡易判決處刑，改依通常程序審理，自為第一審判決如下：
    主  文
原判決撤銷。
己○○幫助共同意圖為自己不法之所有，以詐術使人將本人之物
交付，處有期徒刑參月，如易科罰金，以新臺幣壹仟元折算壹日
。
    事  實
一、己○○可預見提供自己之金融機構帳戶存摺、印鑑章及提款
    卡與密碼供他人使用，可能為他人用於財產犯罪，卻仍基於
    幫助他人犯罪之不確定故意，於民國97年7月間某日，自報
    紙廣告得知有人欲租用存摺帳戶，即以廣告上電話與某年籍
    姓名不詳之成年男子聯絡後，於97年7月9日下午5時許，將
    其向臺北富邦商業銀行雙園分行申請開設之帳戶（帳戶號碼
    ：000000000000號，以下簡稱系爭帳戶）之活期存款帳戶之
    存摺、提款卡及密碼，於臺北市○○街附近，以新臺幣（下
    同）6000元之價格將該帳戶出租予該年籍姓名不詳之成年男
    子，以此方法幫助該成年男子犯罪。而該姓名年籍不詳之成
    年男子與其所屬詐騙集團即意圖為自己不法之所有，分別為
    下列詐欺取財之犯行：
  (一)該詐騙集團成員於不詳時間，以帳號「janpen.v6.ken.12」
    ，在「Yahoo!奇摩」拍賣網站上，刊登販賣聲寶三合一霧化
    降溫扇等家電之訊息，致陳佩玲陷於錯誤，陳佩玲遂於97年
    7月12日，將買賣價金5300元匯款至系爭帳戶內。嗣陳佩玲
    遲未收到貨品，發覺有異，報警處理，始循線查獲上情。
  (二)該詐騙集團成員於於97年7月12日下午1時許，以帳號「janp
    en.v6.ken.12」，在「Yahoo!奇摩」拍賣網站上，張貼拍賣
    DVD播放機之訊息，致甲○○陷於錯誤，甲○○遂於同日，
    將買賣價金2900元匯款至系爭帳戶內。嗣甲○○發覺有異，
    報警處理，始循線查獲上情。
  (三)該詐騙集團成員於不詳時間，以帳號「janpen.v6.ken.12」
    ，在「Yahoo!奇摩」拍賣網站上，張貼販賣KF-TA7VR、SONY
    迷你音響CMT-EH15物品之訊息，致乙○○陷於錯誤，乙○○
    遂於97年7月14日中午12時19分許，將買賣價金3300元匯款
    至系爭帳戶內。嗣乙○○遲未收到貨品，發覺有異，報警處
    理，始循線查獲上情。
  (四)該詐騙集團成員於不詳時間，以帳號「janpen.v6.ken.12」
    在「Yahoo!奇摩」拍賣網站上，張貼拍賣vito DVD之訊息，
    致丁○○陷於錯誤，丁○○遂於97年7月15日晚上10時許，
    在其台南縣新市鄉○○路176號住處上網購買，並於翌日上
    午9時13分許，在臺南縣南科環西路2段2之1號之中國信託商
    業銀行ATM，匯款2120元至系爭帳戶內。嗣丁○○遲未收到
    貨品，始知受騙。
  (五)該詐騙集團成員於97年7月間某日，以帳號「janpen.v6.ken
    .12」，在「Yahoo!奇摩」拍賣網站上，刊登販賣PRETECi-D
    isk Bullet proof 4GB隨身碟之訊息，致柯建安陷於錯誤，
    柯建安遂於同年月15日，將買賣價金460元匯款至系爭帳戶
    內。嗣柯建安遲未收到貨品，發覺有異，報警處理，始循線
    查獲上情。
  (六)該詐騙集團成員於不詳時間，以帳號「janpen.v6.ken.12」
    ，在「Yahoo!奇摩」拍賣網站上，刊登「販售小廚師三合一
    多功能義式咖啡機SA000-00-0000促銷活動」之訊息，致戊○○陷於錯誤，戊○○遂於97年7月16日上午9時6分許，持
    中華郵政股份有限公司帳號00000000000000號帳戶之提款卡
    ，在台中縣大肚鄉○○路○段85號之台中縣大肚鄉農會自動
    付款設備操作，而轉帳1100元至系爭帳戶內。嗣經戊○○發
    覺有異，報警處理，始循線查獲上情。
二、案經臺南縣警察局善化分局報告台灣台南地方法院檢察署檢
    察官偵查後聲請簡易判決處刑，以及台灣台中地方法院檢察
    署檢察官、臺灣台北地方法院檢察署檢察官、臺灣板橋地方
    法院檢察署檢察官、臺灣桃園地方法院檢察署檢察官分別偵
    查後移送併辦。
    理  由
壹、程序事項：
  一公訴人所提出之證據資料及方法，業經本院於98年10月14日
    公開審理之始，經合議庭評議後當庭宣示具有證據能力並載
    明於審判筆錄（見院卷頁37）。
  二按檢察官聲請以簡易判決處刑之案件，經法院認為有第451
    條之1第4項但書之情形者，應適用通常訴訟程序審判之。又
    對於簡易判決之上訴，準用刑訴法第3編第1章及第2章之規
    定。管轄第二審之地方法院合議庭受理簡易判決上訴案件，
    應依通常程序審理，其認案件有刑訴法第452條之情形者，
    應撤銷原判決，逕依通常程序為第一審判決，刑事訴訟法第
    452條、法院辦理刑事訴訟簡易程序案件應行注意事項第14
    項分別定有明文。查本案被告所犯之罪，有刑事訴訟法第45
    1條之1第4項但書第2款後段之情形，依前揭法律規定，應由
    本院合議庭逕依通常程序審理後，而為第一審之判決，並此
    敘明。
貳、實體事項：
  一訊據被告己○○固不否認伊有於上開時、地，透過報紙上之
    廣告，將系爭帳戶之存摺、提款卡、密碼等物，以6000元之
    價格出租予姓名年籍不詳之成年男子之事實，惟矢口否認有
    何幫助詐欺取財之犯行，辯稱：伊將系爭帳戶出租給他人，
    相信對方所說是要幫有錢人節稅用的，伊不知道詐騙集團會
    利用存摺騙人，伊在將系爭帳戶交予對方時，認為這是合法
    的，伊沒有幫助詐騙集團犯罪之故意云云。
  二經查：
    (一)被告有於上開時、地，透過報紙上之廣告，將系爭帳戶之
      存摺、提款卡、密碼等物，以6000元之價格出租予姓名年
      籍不詳之成年男子，及證人即被害人丁○○、戊○○、陳
      佩玲、柯建安、乙○○、甲○○等人先後遭詐騙集團成員
      以被告所申辦之系爭帳號詐騙，而分別於上開時、地，匯
      款至系爭帳戶等情，業據被告供述在卷，核與證人即被害
      人丁○○、戊○○、陳佩玲、柯建安、乙○○、甲○○等
      人分別於警詢中所為之證述，互核相符，並有系爭帳戶之
      開戶、交易明細資料、存摺歷史對帳單、被害人丁○○之
      匯款憑證、台中縣警察局烏日分局犁份派出所陳報單影本
      、受理各類案件紀錄表、受理詐騙帳戶通報警示簡便格式
      表、金融機構聯防機制通報單、台中縣大肚鄉農會自動櫃
      員機交易明細表、被害人戊○○之中華郵政帳戶存摺影本
      、拍賣紀錄、網路列印資料、被害人甲○○之中國信託自
      動櫃員機交易明細表影本各1份可資佐證，是此部分之事
      實已堪認定。
    (二)按幫助犯之成立，係行為人主觀上具有幫助之故意，客觀
      上具有幫助之行為。詳言之，係行為人基於幫助正犯犯罪
      之意思，於行為前或實施中給正犯以精神上或物質上之助
      力，而參與犯罪構成要件以外之積極或消極行為，以助成
      正犯犯罪之實施為要件。查本件被告既已坦承將系爭帳戶
      之存摺、提款卡、密碼等物出租予他人，業如上述，而系
      爭帳戶嗣後亦供詐騙集團成員作為遂行詐騙被害人金錢之
      工具，且系爭帳戶並非詐欺取財罪之正犯所有，因而使偵
      查機關不易追查正犯，是以，被告所為提供正犯規避刑責
      之助力，在客觀上已然構成幫助行為無疑。惟被告矢口否
      認有何幫助詐欺取財犯行，並以前詞置辯，是本件之爭點
      ，在於被告行為時主觀上有無幫助之故意，亦即被告在交
      付系爭帳戶時，是否明知其所交付之物，將為他人利用作
      為詐欺取財之工具，並有意使其發生（直接故意），或可
      預見所交付之物將作為詐欺取財之工具，而仍容任該等情
      事發生（未必故意）。
    (三)被告雖辯稱伊將系爭帳戶出租予姓名年籍不詳之成年男子
      時，以為是要幫人家逃漏稅，不知這是詐騙集團要利用，
      伊沒有幫助詐欺之故意云云。惟查：
      1.被告於本院審理時供稱「（問：對方有跟你說租帳戶要
        做什麼嗎？）對方說要幫有錢人節稅用的。我那時也怕
        他會騙人，我有問他是否會騙人，他還問我是否還有其
        他簿子，我說沒有。」、「（問：政府有在宣傳、電視
        也有報導，你難道都沒有看過嗎？）我之前有看過詐騙
        集團騙人家的錢，但是我不知道他們是用存摺在騙人，
        我以為詐騙集團只是打電話叫被害人去匯錢，不知道他
        們會利用簿子。就是打電話說你兒子被撞到或是怎樣，
        要匯錢之類。」、「（問：你剛剛有說你交出簿子時有
        怕被騙，所以有問對方要做什麼使用，對嗎？）對。」
        、「（問：你是怕說被對方騙簿子拿去做何用？）怕對
        方是強盜集團擄人勒贖用我的簿子，叫人家匯錢到我簿
        子裡，這是我朋友告訴我的。」、「（問：你知道有犯
        罪集團會利用別人的簿子，讓被害人匯錢的類型嗎？）
        我一直覺得有問題，但是我沒有想到那麼嚴重。我想說
        若幫人家逃稅，簿子也不知道要做什麼用。」等語（見
        院卷頁38-40），依被告上開供述，其在交付系爭帳戶
        時，會怕或擔心對方如何使用系爭帳戶，且知悉犯罪集
        團會利用他人帳戶，令被害人匯錢至他人帳戶之手法，
        故在交付系爭帳戶時有詢問對方，是被告對於系爭帳戶
        有可能遭不法份子利用作為犯罪詐騙之工具，應有所認
        識，而仍同意提供予不詳之人使用，堪認被告主觀上有
        幫助犯罪之不確定故意。
      2.又按刑法第339條第1項所謂之詐術，並不以欺罔為限，
        亦包括不作為詐欺，此種不作為詐欺罪之成立，應以有
        作為之義務為前提，即依法律有義務或因自己之行為有
        防止結果發生之義務者，竟違背此義務，故意不為防止
        之義務，使被害人繼續陷於錯誤之狀態，而為財物之交
        付者即足當之；又因自己行為致有發生一定結果之危險
        者，負防止其發生之義務，刑法第15條第2項定有明文
        。查被告於本院審理時供稱「我那時有自信想說，若是
        這個帳戶有問題，我就要去將這個帳戶停掉，我有網路
        銀行，可以每天上網去查這本簿子的資金往來，可是我
        上網查，每天餘額都是一、二千元而已。」等語（見院
        卷頁40），是被告既知悉將系爭帳戶交付予他人，有發
        生詐騙集團以之作為詐騙被害人工具之危險，依上開規
        定，被告自負有防止其帳戶成為詐騙集團詐騙被害人工
        具之義務，然依系爭帳戶自97年7月9日起之交易明細表
        內容可知，其中系爭帳戶於被告交付之日即97年7月9日
        有交易達24筆、97年7月12日有交易達11筆、97年7月13
        日有交易達16筆、97年7月14日有交易達31筆、97年7月
        15日之交易更高達54筆（見警卷台中市警察局第五分局
        刑事案件偵查卷宗頁18至19），依該帳戶之交易情形，
        顯有異常狀況，被告既稱其每天上網查看系爭帳戶之資
        金往來狀況，當發現此一異常之情形，然其竟未採取報
        警、掛失或停止該帳戶之任何作為，是依上開規定及說
        明，被告之不作為，自屬不作為詐欺，而與積極行為發
        生結果者具有等價之關係，是被告上開辯稱，洵不足採
        。
    (四)綜上所述，被告幫助他人詐欺取財之犯行，堪予認定，應
      依法論科。
參、論罪科刑：
  一查被告將系爭帳戶之存摺、提款卡及密碼等物，出租予年籍
    不詳之詐騙集團成員使用，而對被害人施行詐術，致被害人
    陷於錯誤，遂依詐騙集團指示匯錢至系爭帳戶，是該詐騙集
    團成員，均係犯刑法第339條第1項詐欺取財罪。又該詐騙集
    團成員間，就上開詐欺取財犯行，有犯意聯絡及行為分擔，
    均為共同正犯。又被告係基於幫助共同詐欺取財之不確定故
    意，提供帳戶予犯罪集團作為聯絡之用，幫助該犯罪集團取
    得被害人款項之行為，係犯共同詐欺取財構成要件以外之行
    為，核其所為係犯刑法第30條第1項前段、第28條、第339條
    第1項之幫助共同詐欺取財罪。被告一行為交付系爭帳戶予
    詐騙集團成員使用，致6位被害人分別遭詐欺正犯騙取財物
    ，係以1個幫助詐欺取財之行為觸犯6個幫助詐欺取財既遂罪
    ，為一行為觸犯數罪名，應依刑法第55條規定，論以想像競
    合犯，並從一重處斷。移送併辦即犯罪事實一(一)、(二)、(三)、
    (五)、(六)部分之犯行，聲請簡易判決處刑意旨雖未論及，然該
    部分與前開聲請簡易判決處刑部分即犯罪事實一(四)部分，既
    有想像競合犯之裁判上一罪關係，已如前述，自為聲請簡易
    判決處刑效力所及，本院自得併予審理，附此敘明。
  二又被告以幫助數人犯罪之意思而參與犯罪構成要件以外之行
    為，為共同詐欺罪之幫助犯，應依刑法第30條第2項之規定
    ，按正犯之刑減輕之。
  三原審以被告罪證明確而予以論罪科刑，認事用法原無不當，
    量刑亦屬妥適，惟原審未及審究被告於犯罪事實一(一)、(二)、
    (三)、(五)、(六)部分犯行，即有未洽，應由本院予以撤銷改判。
    爰審酌被告提供帳戶，致使用人得利用此帳戶，向被害人詐
    取財物，使犯罪難以查緝，等同助長犯罪，對於社會治安及
    財產權之危害不輕，及被告矢口否認犯行之犯罪後態度暨其
    智識程度、家庭狀況等一切情狀，量處如主文所示之刑，並
    諭知如易科罰金之折算標準，以資懲儆。
據上論斷，應依刑事訴訟法第455條之1第1項、第3項、第452條
、第369條第1項前段、第364條、第299條第1項前段、刑法第30
條第1項前段、第2項、第28條、第339條第1項、第41條第1項前
段，刑法施行法第1條之1，判決如主文。
本案經檢察官丙○○到庭執行職務。
中    華    民    國    98    年    10    月    28    日
                  刑事第二庭  審判長法  官  蘇義洲
                                    法  官  童來好
                                    法  官  黃瑪玲
以上正本證明與原本無異。
如不服本判決應於收受本判決後10日內向本院提出上訴書狀，並
應敘述具體理由。如未敘述上訴理由者，應於上訴期間屆滿後20
日內向本院補提理由書狀（均須按他造當事人之人數附繕本）「
切勿逕送上級法院」。
                                    書記官  黃玉秀
中    華    民    國    98    年    10    月    28    日
附錄本案論罪科刑法條全文：
中華民國刑法第339 條
意圖為自己或第三人不法之所有，以詐術使人將本人或第三人
之物交付者，處5 年以下有期徒刑、拘役或科或併科1 千元以
下罰金。
以前項方法得財產上不法之利益或使第三人得之者，亦同。
前二項之未遂犯罰之。


司法院資訊處製作；財團法人民間司法改革基金會備份。
